【裁判字號】    98,訴,1848
【裁判日期】    990129
【裁判案由】    違反毒品危害防制條例
【裁判全文】
臺灣臺南地方法院刑事判決              98年度訴字第1848號
公  訴  人  臺灣臺南地方法院檢察署檢察官
被      告  乙○○
上列被告因違反毒品危害防制條例案件，經檢察官提起公訴（九
十八年度毒偵字第二六四０號），本院判決如下：
    主  文
乙○○施用第一級毒品，累犯，處有期徒刑壹年貳月。
    事  實
一、乙○○前因違反毒品危害防制條例案件，經本院九十五年度
    訴字第三六０號判決，判處有期徒刑十月確定；因竊盜案件
    ，經本院九十五年度簡字第二二０六號判決，判處有期徒刑
    五月確定；因違反毒品危害防制條例案件，經本院九十五年
    度訴字第一五八五號判決，各判處有期徒刑一年、五月確定
    ，上開四罪，經本院九十六年度聲減字第一六二八號裁定減
    刑並定應執行有期徒刑一年二月十五日在案，甫於民國九十
    六年十二月十六日縮刑期滿執行完畢。又於八十九年間因違
    反毒品危害防制條例案件，經本院八十九年度毒聲字第二二
    四三號裁定送觀察、勒戒後，認無繼續施用毒品之傾向，經
    台灣台南地方法院檢察署檢察官八十九年度毒偵緝字第五０
    八號為不起訴處分確定；於五年內復因違反毒品危害防制條
    例案件，經本院九十年度毒聲字第一一五五號裁定送觀察、
    勒戒後，認有繼續施用毒品之傾向，再經本院以九十一年度
    毒聲字第五０六號裁定送強制戒治，其強制戒治部分於九十
    二年十二月十七日執行完畢。詎乙○○猶未戒除施用毒品之
    習性，明知海洛因係毒品危害防制條例所明定之第一級毒品
    ，不得持有及施用，竟基於施用第一級毒品海洛因之犯意，
    於九十八年九月二十五日上午九時三十九分於觀護人室採尿
    前二十六小時內某時（起訴書原記載：「九十八年九月二十
    五日或其前一、二日間某時許」，嗣經公訴檢察官當庭更正
    為：「九十八年九月二十五日上午九時三十九分於觀護人室
    採尿前二十六小時內某時」，見本院卷第二四頁背面）在某
    不詳處所，以將海洛因摻水置於注射針筒內注射手臂血管之
    方式，施用第一級毒品海洛因一次。嗣經臺灣臺南地方法院
    檢察署觀護人通知乙○○於上開日期到案執行保護管束情況
    約談，並採集其尿液送驗結果呈嗎啡陽性反應，而查悉上情
    。
二、案經臺灣臺南地方法院檢察署檢察官偵查起訴。
    理  由
一、訊據被告乙○○固坦承有施用第一級毒品海洛因犯行，惟辯
    稱：「我沒有在九十八年九月二十五日驗尿之前二十六小時
    內施用毒品，我是在九十八年九月十日有施用毒品海洛因，
    我腎臟不好，所以排毒比較慢，如果我真的在二十六小時內
    施用毒品，我怎麼敢去跟觀護人報到」云云。經查：
（一）被告於九十八年九月二十五日至臺灣臺南地方法院檢察署
      觀護人室報到後，於同日上午九時三十九分許對之採集尿
      液送檢驗結果呈嗎啡陽性反應，有九十八年十月十五日臺
      灣檢驗科技股份有限公司濫用藥物尿液檢驗報告一份在卷
      可稽（見偵查卷第三頁）。而上開檢驗單位係先以酵素免
      疫分析法初步篩驗，結果呈鴉片陽性反應，再以氣相層析
      質譜儀分析法（ＧＣ＼ＭＳ）確認，其尿液中海洛因代謝
      物嗎啡濃度超出檢測範圍，故在理論上，扣除人為之因素
      ，其精確度已接近百分之百。是經以上開檢驗方法鑑定、
      確認結果，已堪認定被告之尿液確呈海洛因毒品之陽性反
      應。又施用海洛因後二十四小時內，約有服用量之百分之
      八十排泄於尿液中，其於尿液中可檢出之最長時限，受施
      用劑量、施用方式、個人體質及其代謝情況等因素影響，
      因個案而異，國外曾有文獻報導注射六毫克之海洛因鹽酸
      ，其代謝物嗎啡之平均可檢出時限約為二十六小時等情，
      此有行政院衛生署藥物食品檢驗局八十一年九月八日藥
      檢字第八一一四八八五號函可參。是以，被告確實有於上
      開採集其尿液時即九十八年九月二十五日上午九時三十九
      分許往前回溯二十六小時內之某時有施用第一級毒品海洛
      因一次之情，已堪認定。
（二）被告雖以前揭情詞置辯。然觀諸被告前開尿液檢驗結果，
      其尿液嗎啡濃度為６７０ｎｇ／ｍｌ，此與衛生署公告初
      步檢驗及確認檢驗判定依據之闕值３００ｎｇ／ｍｌ，相
      差高達二倍之多，有前揭濫用藥物檢驗報告書在卷可佐，
      則以海洛因代謝時間短暫，若依被告所辯係於九十八年九
      月十日施用，迄至九十八年九月二十五日上午九時三十九
      分許採集尿液時，歷經人體長達十五日之代謝期間，其尿
      液中當不至於仍有如此高濃度之代謝物嗎啡含量。從而，
      ，被告辯稱伊係於九十八年九月十日施用第一級毒品海洛
      因云云，顯非實在，無可採信。本件事證明確，被告犯行
      洵堪認定，自應依法論科。
二、按毒品危害防制條例第二十條、第二十三條就施用毒品之刑
    事處遇程序，區分為「初犯」、「五年內再犯」及「五年後
    再犯」，依立法理由之說明，僅限於「初犯」及「五年後再
    犯」二種情形，始應先經觀察、勒戒或強制戒治程序；倘被
    告於五年內已再犯，經依法追訴處罰，縱其第三次（或第三
    次以上）再度施用毒品之時間，係在初犯經觀察、勒戒或強
    制戒治執行完畢釋放五年以後，仍應依該條例第十條處罰（
    最高法院九十五年第七次刑事庭會議決議、九十八年度台上
    字第二七四一號判決意旨參照）。查被告前因施用毒品案件
    ，經法院裁定令入戒治處所施以強制戒治，並於九十二年十
    二月十七日強制戒治執行完畢，復於受上開強制戒治執行完
    畢釋放後五年內之九十四年十月某日起至同年十二月十二日
    止，再度施用第一級毒品海洛因，經本院以九十五年度訴字
    第三六０號判決判處有期徒刑十月確定，此有臺灣高等法院
    被告前案紀錄表、本院九十五年度訴字第三六０號刑事判決
    一份在卷可稽，則被告雖係於受上開強治戒治執行完畢釋放
    後之五年後，再犯本件毒品危害防制條例第十條第一項之罪
    ，惟其已因前述五年內再犯施用第一級毒品海洛因罪名，故
    本件施用第一級毒品海洛因犯行，已不合於『五年後再犯』
    之規定，揆諸前揭說明，本件被告所為，仍應毒品危害防制
    條例第十條第一項規定處罰，併此敘明。
三、查海洛因依其成癮性、濫用性及對社會危害性之程度，已為
    毒品危害防制條例第二條第二項第一款列為第一級毒品。核
    被告所為，係犯毒品危害防制條例第十條第一項施用第一級
    毒品罪。被告施用時非法持有第一級毒品海洛因之低度行為
    ，為其施用之高度行為所吸收，不另論罪。再被告有如事實
    欄所述之前案科刑及執行紀錄，有卷附臺灣高等法院被告前
    案紀錄表可稽，其受有期徒刑之執行完畢，五年以內再故意
    犯本件有期徒刑以上之罪，應依刑法第四十七條第一項規定
    論以累犯，並加重其刑。爰審酌被告前已有多次施用毒品前
    案紀錄，經強制戒治之治療程序及法院判決科刑執行後，猶
    不思戒絕革除惡習，仍為本案犯行，顯然其意志力甚為薄弱
    ，迄未能戒除毒癮，惟兼衡被告施用毒品犯行，在性質上乃
    屬對自我身心健康之自戕行為，尚未嚴重破壞社會秩序、侵
    害他人權益，及犯後否認犯行等一切情狀，量處如主文所示
    之刑。
據上論斷，應依刑事訴訟法第二百九十九條第一項前段，毒品危
害防制條例第十條第一項，刑法第十一條前段、第四十七條第一
項，判決如主文。
本案經檢察官甲○○到庭執行職務。
中    華    民    國    99    年    1     月    29    日
                  刑事第十三庭  審判長法  官    張銘晃
                                      法  官    黃翰義
                                      法  官    徐文瑞
以上正本證明與原本無異。
如不服本判決應於收受本判決後10日內向本院提出上訴書狀，並
應敘述具體理由。其未敘述上訴理由者，應於上訴期間屆滿後20
日內向本院補提理由書狀（均須按他造當事人之人數附繕本）「
切勿逕送上級法院」。
中    華    民    國    99    年    1     月    29    日
                                      書記官    鄭梅君
附錄本案論罪科刑法條全文
毒品危害防制條例第10條
施用第一級毒品者，處 6 月以上 5 年以下有期徒刑。
施用第二級毒品者，處 3 年以下有期徒刑。
以上正本證明與原本無異
如不服本判決應於送達後10日內向本院提出上訴狀

司法院資訊處製作；財團法人民間司法改革基金會備份。
